臺灣高等法院刑事判決
109年度上訴字第3257號
上  訴  人  
即  被  告  陳漢威





選任辯護人  張文寬律師(法律扶助律師)
上列上訴人因違反毒品危害防制條例案件，不服臺灣新北地方法
院108年度訴字第1161號，中華民國109年4月30日第一審判決（
起訴案號：臺灣新北地方檢察署108年度偵字第24976、29383號
），提起上訴，本院判決如下：
    主  文
上訴駁回。
    事  實
一、陳漢威知悉甲基安非他命係毒品危害防制條例第2條第2項第
    2款列管之第二級毒品，不得非法持有、販賣，竟基於販賣
    甲基安非他命以營利之各別犯意，以其所有APPLE廠牌手機
    、插用門號0000000000號SIM卡之行動電話做為聯繫販賣毒
    品之工具，而先後為下列行為【關於陳漢威被訴持有第二級
    毒品部分，已據其於本院撤回上訴而告確定】：
　㈠於民國107年8月19日（起訴書記載為「18日」，與本院認定
    之事實為同一事實），其使用上開手機之通訊軟體LINE，以
    暱稱「NICK」與暱稱「ARREN」之莊峰綱聯繫約妥交易毒品
    事宜後，二人即於同日夜間11時59分許，在其新北市○○區○○
    路000號40樓之5居所附近之全家便利商店會面，由其販賣重
    量1公克、價格新臺幣（下同）1,700元之甲基安非他命給莊
    峰綱，並當場交付毒品而完成交易，莊峰綱則於107年8月20
    日轉帳1,700元（該次轉帳金額共2千元，其中3百元與本次
    購毒無關），至其遠東國際商業銀行帳號00000000000000號
    帳戶以支付購毒價金。
  ㈡於107年11月2日至同月3日之間，其以如上所述之聯繫方式與
    莊峰綱約妥毒品交易事宜後，二人即於107年11月3日夜間11
    時57分許在上開全家便利商店會面，由其販賣重量1公克、
    價格2千元之甲基安非他命給莊峰綱，當場一手交錢、一手
    交貨而完成交易（起訴書記載之交易日期為「107年11月2日
    」，與本院認定之事實為同一事實）。
　㈢於107年11月8日，其以如上所述之聯繫方式與莊峰綱約妥毒
    品交易事宜後，二人即於同日晚間8時28分後某時，在上開
    全家便利商店會面，由其販賣重量1公克、價格2千元之甲基
    安非他命給莊峰綱，當場一手交錢、一手交貨而完成交易。
  ㈣於108年5月18日，其以如上所述之聯繫方式與莊峰綱約妥毒
    品交易事宜後，二人即於同日晚間10時55分後某時，在新北
    市○○區○○路000號4樓莊峰綱住處會面，由其販賣重量1公克
    、價格3千元之甲基安非他命給莊峰綱，並當場交付毒品而
    完成交易，莊峰綱則以LINE PAY轉帳3千元至陳漢威指定帳
    戶以支付購毒價金。
二、嗣警方於108年8月1日下午5時40分許，持原審法院核發之搜
    索票，至其上址居所執行搜索，扣得甲基安非他命共10包又
    2瓶（驗前淨重共計22.8242公克、驗餘淨重共計22.4587公
    克）、分裝勺2支、電子磅秤1台、分裝袋共117袋及手機1支
    （含門號0000000000號SIM卡1張）等物而查獲。
三、案經新北市政府警察局中和分局報告臺灣新北地方檢察署檢
    察官偵查起訴。
    理  由
一、關於證據能力部分：
    本判決所引用之證據資料，無論供述證據或非供述證據，檢
    察官、上訴人即被告陳漢威及辯護人均同意有證據能力（見
    本院卷第101至103頁）；且本院審酌供述證據作成時之情況
    ，認為適當；非供述證據，亦查無非法取得而應予排除之情
    形，自均得作為證據。
二、認定犯罪事實所憑之證據及理由：　　
    上開犯罪事實，業據被告於偵查中、原審及本院審判中自白
　　明確（見偵24976號卷第144至146頁、原審卷第61、62、95
　　、96頁、本院卷第101、141頁）；核與證人莊峰綱於警詢及
　　偵查中所證購毒之情節相符（偵24976號卷第27、28、155、
    156、173至175頁、偵29383號卷第38、39頁），並有卷附被
    告與莊峰綱間之通訊軟體LINE對話訊息翻拍照片（見偵2838
    3號卷第133至139、185至189、191、201至205頁）、搜索票
    、搜索扣押筆錄、扣押物品目錄表（見偵24976號卷第31至3
    8頁）、被告之遠東國際商業銀行帳號00000000000000號帳
    戶活期存款往來明細查詢（見偵29383號卷第71、73頁）  
    等可稽。再者，警方自被告處搜索扣得之白色或透明晶體及
    白色粉末共10包又2瓶（驗前淨重共計22.8242公克、驗餘淨
    重共計22.4587公克），經鑑定結果均含第二級毒品甲基安
    非他命之成分，有臺北榮民總醫院108年9月27日北榮毒鑑字
    第C0000000號毒品成分鑑定書㈠、㈡、㈢、㈤等各1份在卷可參
    （見偵24976號卷第181至183、185頁）；復有被告所有供販
    賣毒品使用之分裝勺2支、電子磅秤1台、分裝袋共117袋及
    行APPLE廠牌手機1支（含門號0000000000號SIM卡1張）等扣
    案可佐，足認被告前開出於任意性之自白與事實相符，應堪
    採信。又被告於原審供承其販賣毒品給莊峰綱確實有賺錢但
    不多等語明確（見原審卷第62頁），且其在與莊峰綱之LINE
    對話中亦敘及「我成本就是大概那樣畢竟小本生意」等語（
    見偵29383號卷第171頁），可見被告之販賣毒品，主觀上確
    有營利之意圖甚明。從而，本案事證明確，被告上開4次販
    賣甲基安非他命之犯行，均足以認定。
三、論罪、科刑及沒收：
  ㈠新舊法比較：
　　按刑法第2條第1項規定：行為後法律有變更者，適用行為時
    之法律。但行為後之法律有利於行為人者，適用最有利於行
    為人之法律。查，被告行為後，毒品危害防制條例於109年7
    月15日修正施行，其中關於販賣第二級毒品罪之法定刑，修
    正前該法第4條第2項規定為處「無期徒刑或七年以上有期徒
    刑，得併科新臺幣一千萬元以下罰金」，修正後則提高為處
    「無期徒刑或十年以上有期徒刑，得併科新臺幣一千五百萬
    元以下罰金」，兩相比較，修正後之規定，顯然不利於被告
    ，則依刑法第2條第1項前段規定，本案即應適用修正前之規
    定處斷。原審雖未及為新舊法之比較適用，但其適用結果仍
    為舊法，核無違誤。
  ㈡核被告所為上開4次犯行，均係犯修正前毒品危害防制條例第
    4條第2項之販賣第二級毒品罪。其各次於販賣前持有甲基安
    非他命之低度行為，分別為其嗣後販賣之高度行為所吸收，
    均不另論罪。又其所為上開4次販賣第二級毒品犯行，因販
    賣之時間有別，且無時空上之密接關係，顯係出於各別犯意
    為之，屬數罪，應予分論併罰。
　㈢刑罰加重減輕事由：
　⒈關於累犯加重其刑部分：　
    查，被告曾因先後犯施用第二級毒品罪，分別經原審法院以
    105年度簡字第345號、105 年度簡字第4276號各判處有期徒
    刑2月確定，嗣經合併定應執行刑有期徒刑3月，於105年12
    月6 日執行完畢等節，有其前案紀錄表在卷可參（見本院第
    50、51頁），其於前開徒刑執行完畢後5 年以內，故意再犯
    本案有期徒刑以上之各罪，依刑法第47條第1 項規定均為累
    犯。審酌被告自身曾因施用毒品犯行，遭判處刑罰及執行，
    當深知施用毒品之弊，然卻未痛改前非，反而販賣毒品，造
    成毒品氾濫而擴大毒品對他人之危害，足見其法紀觀念欠佳
    ，對於刑罰之反應力薄弱，是對其所犯上開4 罪，均自有加
    重其刑之必要(法定刑度為無期徒刑部分依法不得加重)。原
    審判決因而就被告所為上開各罪，均依累犯規定加重其刑，
    核無違誤。被告上訴主張其累犯前案與本案之罪名不同，不
    應加重其刑云云，並無可採。
　⒉依毒品危害防制條例第17條第2項之減刑：
　　109年7月15日修正施行之毒品危害防制條例第17條第2項規
    定「犯第四條至第八條之罪於偵查及歷次審判中均自白者，
    減輕其刑」，與修正前規定為「犯第四條至第八條之罪於偵
    查及審判中均自白者，減輕其刑」有所不同，而為維被告在
    舊法階段所為訴訟程序之信賴利益，因此對於上開規定之適
    用方式，就被告在修正施行前所為之認否行為，是否符合偵
    、審自白減刑要件，仍應依舊法實務見解定之，只要於偵查
    及審判中各有1次以上之自白，即符合減刑規定；而在新法
    施行後，則應於偵查與審判中歷次均自白，始有減刑之適用
    。查被告於108年8月1日為警查獲後之警詢，雖否認有販賣
    毒品給莊峰綱之事（見偵24976號卷第10至14頁），但其自1
    08年8月2日接受檢察官訊問起之偵查階段，至經檢察官起訴
    於108年12月16日繫屬原審，以迄上訴本院之審判中之歷次
    陳述，則均自白犯行，有各該偵查筆錄及審判筆錄在卷可佐
    （見偵24976號卷第144至146頁、原審卷第61、62、95、96
    頁、本院卷第101、141頁）。故此，應認被告於偵查及審判
    中均自白犯行，其所為上開4罪，皆應依上開規定減輕其刑
    ，並先加後減之。原審依此規定對被告減輕其刑，自屬正當
    。
　⒊本件無刑法第59條之酌減事由：　
　　辯護人雖要求就被告所為本案犯行，依刑法第59條規定酌減
    其刑等語。惟按刑法第59條之酌量減輕其刑，必於犯罪之情
    狀，在客觀上足以引起一般同情，認為即予宣告法定最低度
    刑期，猶嫌過重者，始有其適用。鑑於販賣毒品行為，造成
    毒品之氾濫，有害社會治安及國民健康，對國家、社會及個
    人家庭所生危害不輕，而販賣第二級毒品，依修正前毒品危
    害防制條例第4條第2項規定，其法定最低本刑為有期徒刑7
    年，足見立法者已考量該犯罪態樣及社會防衛等因素，而斟
    酌其法定刑度。本院審酌被告曾因涉犯販賣第二級毒品未遂
    罪嫌，由臺灣新北地方檢察署於107年10間立案偵查，嗣經
    起訴，最後並經本院以108年度上訴字第1958號判處有期徒
    刑1年2月確定，有其前案紀錄表可考（見本院卷第53頁），
    則其又犯本案之販賣第二級毒品罪共4罪，雖交易對象皆同
    一人，然其違反不得販賣毒品之主觀惡性仍屬重大，並非偶
    發犯，於犯罪之情狀並無可憫恕之處；況其所為本案犯行，
    經依毒品危害防制條例第17條第2項規定減刑後，最低法定
    刑度已屬有期徒刑3年6月，亦無情輕法重之處。是辯護人此
    部分要求，並無理由。
　㈣審酌被告明知甲基安非他命屬戕害人身心健康之毒品，竟為
    貪圖不法利益而販賣供他人施用，所為不僅助長他人施用毒
    品之惡習，對施用者之身心影響甚鉅，亦使毒品於社會上流
    通氾濫，嚴重影響社會治安、戕害國民身心健康，惡性非輕
    ；兼衡其犯後自白犯行之態度、違反義務之程度、犯罪之手
    段、販賣之數量及獲利等犯罪情節、專科畢業之智識程度、
    有母親及配偶需扶養等生活狀況以及所生危害等一切情狀。
    原審經斟酌一切量刑因子後，對被告所為上開事實一㈠
　　至㈢等3罪，各量處有期徒刑3年8月，對事實一㈣之罪量處3年
    9月，並考量其所為本案犯罪態樣相同、販賣毒品之對象為
    同一人，責任非難重複之程度高，販賣毒品之數量及從中獲
    得不法利益非鉅，乃合併定刑有期徒刑5年8月等節，經核
　　與罪刑相當，應予以維持。被告上訴雖指摘原審量刑過重而
    求從輕處刑云云，然查，原判決就各罪之宣告刑，於加重其
    刑後，僅較減刑之最低本刑高出2至3個月，且原審對被告宣
    告之刑期總和為14年9月，僅合併定其應執行刑5年8月，核
    算執行徒刑之比例僅百分之38而已（計算式：《5年8月＝68個
    月》÷《14年9月＝177個月》＝0.3842，小數點第2位以下4捨5入
    ），尚不及該刑期總和之半數，實無過重之處，被告要求從
    輕量刑，要無足採。
  ㈤沒收部分：
    扣案之第二級毒品甲基安非他命10包又2瓶（驗餘淨重共計2
    2.4587公克），為被告販賣後所剩之毒品，依毒品危害防制
    條例第18條第1項前段規定，不問屬於犯罪行為人與否，均
    應宣告沒收銷燬之。又扣案之分裝勺2支、電子磅秤1台、分
    裝袋共117袋及手機1支（含門號0000000000號SIM卡1張），
    係被告所有供其上開犯罪所用之物，業據其於原審供承明確
    （見原審卷第93頁），依毒品危害防制條例第19條第1項規
    定，亦均應予宣告沒收。再者，被告就上開4次販賣毒品所
    得之價金，為其所有之犯罪所得，雖未據扣案，仍應依刑法
    第38條之1第1項前段、第3項規定，於其各次販賣第二級毒
    品罪項下分別諭知沒收，並於全部或一部不能沒收時，均追
    徵其價額。原審判決亦依上開規定，就上開扣案毒品、犯罪
    工具及未扣案之犯罪所得，各依前揭規定諭知沒收銷燬或沒
    收（含追徵），核無違誤。
四、駁回上訴之理由：　　
　　被告上訴雖指摘原判決為不當，惟如上所述，被告上訴所指
    各節，經核均無理由。　　
五、綜上所述，原判決之認事用法核無違誤，量刑亦無過重之處
    。被告上訴仍執前詞指摘，為無理由，應予駁回。
據上論斷，應依刑事訴訟法第368條，判決如主文。
本案經臺灣新北地方檢察署檢察官張啓聰起訴，臺灣高等檢察署
檢察官賴正聲到庭執行職務。
中　　華　　民　　國　　110 　年　　2 　　月　　3 　　日
                  刑事第二十二庭審判長法　官  洪于智
                                      法　官  汪怡君
                                      法　官  陳銘壎
以上正本證明與原本無異。
如不服本判決，應於收受送達後20日內向本院提出上訴書狀，其
未敘述上訴之理由者並得於提起上訴後20日內向本院補提理由書
（均須按他造當事人之人數附繕本）「切勿逕送上級法院」。
                                      書記官  吳思葦
中　　華　　民　　國　　110 　年　　2 　　月　　3 　　日
附錄：本案論罪科刑法條全文
修正前毒品危害防制條例第4條：
製造、運輸、販賣第一級毒品者，處死刑或無期徒刑；處無期徒
刑者，得併科新臺幣二千萬元以下罰金。
製造、運輸、販賣第二級毒品者，處無期徒刑或七年以上有期徒
刑，得併科新臺幣一千萬元以下罰金。
製造、運輸、販賣第三級毒品者，處七年以上有期徒刑，得併科
新臺幣七百萬元以下罰金。
製造、運輸、販賣第四級毒品者，處五年以上十二年以下有期徒
刑，得併科新臺幣三百萬元以下罰金。
製造、運輸、販賣專供製造或施用毒品之器具者，處一年以上七
年以下有期徒刑，得併科新臺幣一百萬元以下罰金。
前五項之未遂犯罰之。